【裁判字號】    89,抗國,8
【裁判日期】    890612
【裁判案由】    國家賠償
【裁判全文】
臺灣高等法院民事裁定              八十九年度抗國字第八號
    抗  告  人  丙○○
                己○○
                吳佳鳳原裁定.
                戊○○○    住.
                乙○○      住.
    兼  共  同
    代  理  人  甲○        住台北市○○路○段一三七號一三樓之一
右抗告人與台北市政府警察局、台北市政府工務局、台北市政府建設局、台北市政府
法規委員會、台北市市政府馬英九間國家賠償事件，對於中華民國八十八年十二月三
日臺灣臺北地方法院八十八年國字第三十四號裁定提起抗告，本院裁定如左：
    主    文
原裁定廢棄。
    理    由
一、本件抗告人對於原法院民國八十八年十二月三日所為駁回其訴訟之裁定提起抗告
    ，原法院於八十九年三月二十九日裁定駁回抗告，嗣於同年四月二十六日自行撤
    銷前揭駁回抗告之裁定，因於抗告期間內當事人未聲明不服，是原法院八十八年
    四月二十六日所為撤銷裁定已告確定，本院所應審究厥為抗告人對於原法院八十
    八年十二月三日之裁定聲明不服者，合先述明。
二、抗告意旨略以：伊於八十八年九月四日即分別向台北市政府警察局、台北市政府
    工務局建管處、台北市政府法規委員會申請協議，並未違反國家賠償法第十條及
    第十二條之規定，另台北市政府法規委員會主任委員陳清秀面告「電話錄音不能
    做司法唯一證據，必須有馬英九市長函書才可做為本案證據」，是列馬英九為被
    告，且原法院根本未依法傳喚上開被告，即臆測被告「迄未拒絕賠償，擬進行協
    調之事實」，逕予駁回訴訟，顯有不當。又抗告人原居住台北市○○路○段一三
    七號一二樓之一，因遭斷水斷電，已遷居同號十三樓之一，上開裁定竟仍以舊地
    址為寄存送達，亦不合法等語，指摘原裁定不當求予廢棄。
三、按民事訴訟法第一百三十八條所規定之寄存送達，限於不能依同法第一百三十六
    條及第一百三十七條規定行送達者，始得為之。設其送達之處所，雖原為應受送
    達人之住居所、事務所或營業所，而實際上已變更者，該原住居所、事務所或營
    業所，即非應為送達之處所，自不得於該原處所為寄存送達。如為寄存送達，應
    於應受送達人實際領取該訴訟文書時發生送達之效力。本件抗告人陳稱抗告人原
    住所台北市○○路○段一三七號十二樓之一遭斷水斷電，已遷居同號十三樓之一
    ，系爭送達證書上所載「台北市○○路○段一三七號十二樓之一」處所根本無人
    居住，況系爭送達通知書係貼在無門牌之鐵欄門上（位於大廈十二樓之二位置）
    云云，經查台北市政府工務局建管處確於八十八年八月十八日對北市○○路○段
    一三七號十二樓之一處所執行斷水斷電，有電話查詢登記表附卷可稽，應認上開
    處所已不適於居住，抗告人所稱遷居一節，洵屬可信，縱抗告人未向法院陳報變
    更住所，原法院將八十八年十二月三日裁定仍向台北市○○路○段一三七號十二
    樓之一處所為寄存送達，揆諸首開說明，不生合法送達之效力，而參諸抗告人於
    八十九年三月十五日曾向原法院具狀表示因久未獲訴訟進行消息，經詢問書記官
    始知遭裁定駁回訴訟，請求補發裁定書及閱覽卷宗，惟查原審卷內並無補送裁定
    書之送達證明，而原法院准其於同年月二十二日閱卷，是抗告期間應係自其閱卷
    獲知裁定書內容之翌日起算，則抗告人於八十九年三月二十八日提起抗告，尚未
    逾越十日之抗告期間。
四、次查原裁定以抗告人固於八十八年十月七日以書面向台北市政府警察局、台北市
    政府工務局、台北市政府建設局、台北市政府法規委員會、台北市市政府馬英九
    等請求國家賠償，惟抗告人未待其等拒絕賠償，或自提出請求之日起逾三十日不
    開始協議，或自開始協議之日起逾六十日協議不成立，即於八十八年十月八日提
    起國家賠償之訴，核與國家賠償法第十一條第一項前段規定所定要件不符，況其
    等迄未拒絕賠償等情，認抗告人之起訴並非適法。然查，原法院僅向台北市政府
    法規委員會郭冠蓮查詢而未及其他原審被告，即認抗告人所提國家賠償之訴未具
    國家賠償法第十一條第一項前段規定之要件，似有率斷。又查原裁定認抗告人請
    求國家賠償之時點係自八十八年十月七日起，惟抗告人稱伊於八十八年九月四日
    起即分別向被告等申請協議，果係實在，則迄至八十八年十月八日起訴時止，自
    已逾三十日之期限，究竟實情如何，原裁定此部分之認定，自有未盡調查之處。
    綜上所述，原裁定駁回抗告人之訴，尚有未洽，抗告意旨指摘原裁定不當求予廢
    棄，非無理由，本件認有發回原法院，更為調查之必要，爰裁定如主文。
中      華      民      國    八十九    年      六      月    十二      日
                              臺灣高等法院民事第七庭
                                  審判長法  官  張  耀  彩
                                        法  官  侯  東  昇
                                        法  官  陳  玉  完
右正本係照原本作成。
如不服本裁定，應於收受送達後十日內向本院提出抗告狀，並應繳納抗告費新台幣四
十五元正。
中      華      民      國    八十九    年      六      月    十三      日
                                        書記官  徐  惠  莉


司法院資訊處製作；財團法人民間司法改革基金會備份。
